【裁判字號】    96,訴,745
【裁判日期】    970229
【裁判案由】    返還公法上不當得利
【裁判全文】
高雄高等行政法院判決
                                     96年度訴字第00745號
                              .
原      告  中央健康保險局
代  表  人  甲○○總經理
訴訟代理人  乙○○
被      告  丙○○原名李國揚.
上列當事人間返還公法上不當得利事件，原告提起行政訴訟，本
院判決如下：
    主  文
被告應給付原告新台幣貳拾肆萬捌仟伍佰陸拾元，及自民國九十
七年一月九日起至清償日止，按週年利率百分之五計算之利息。
訴訟費用由被告負擔。
    事  實
壹、事實概要：
    緣被繼承人李德耀以雲林縣褒忠鄉「李診所」負責醫師名義
    與原告簽訂「全民健康保險特約醫事服務機構合約」(下稱
    醫事服務合約)，承辦全民健康保險醫療業務。嗣原告於雙
    方合約民國94年7月28日起終止後結算共計溢付新台幣(下同
    )24萬8,560元之醫療費用予該診所。原告所屬南區分局遂於
    95年8月28日、同年11月1日分別以健保南費二字第09530011
    74號、第0953001545號函通知繳還在案。嗣原告發現李德耀
    業於95年6月30日死亡，而據嘉義市東區戶政事務所96年5月
    24 日嘉市東戶資字第0960002025號函提供之李德耀戶籍資
    料顯示，其直系血親卑親屬即被告為其唯一法定繼承人，遂
    依行政訴訟法第8條規定對之提起本件行政訴訟。
貳、兩造聲明：
一、原告聲明求為判決：被告應給付原告24萬8,560元及自起訴
    狀繕本送達之翌日起至清償日止按週年利率百分之5計算之
    利息。
二、被告未於言詞辯論期日到場，亦未提出書狀作何聲明。
參、兩造之爭點：
一、原告主張之理由略謂：
(一)按醫事服務合約第12條第1項規定，原告與保險醫事服務機
    構雙方關於全民健康保險醫療費用之申請期限、申報應檢具
    書表、暫付成數、暫付日期、核付、停止暫付、停止核付、
    申請案件之資料補件及申復等作業，應依「全民健康保險醫
    事服務機構醫療服務審查辦法」(下稱審查辦法)相關規定辦
    理。而依該辦法第7條、第8條規定，保險醫事服務機構如期
    申報之醫療服務費用，原告會先辦理暫付事宜，而經原告審
    查相關文件後，如發現有溢付情事，原告會從下次應撥付予
    保險醫事服務機構之醫療服務費用中抵扣。惟若二者間之醫
    事服務合約因故終止時，因保險醫事服務機構已不再申報醫
    療服務費用，原告自無從抵扣，而需另向保險醫事服務機構
    請求返還先前溢付之醫療服務費用。
(二)被繼承人李德耀以雲林縣褒忠鄉「李診所」負責醫師名義與
    原告簽訂醫事服務合約承辦全民健康保險醫療業務，惟雙方
    合約自94年7月28日起終止；嗣經原告依前開規定結算應支
    付予該診所之醫療服務費用後，卻發現共計溢付24萬8,560
    元，遂於95年8月28日、95年11月1日分別以健保南費二字第
    0953001174號、第0953001545號函通知繳還。又經查察發現
    李德耀業於95年6月30日死亡，據嘉義市東區戶政事務所96
    年5月24日嘉市東戶資字第0960002025號函提供之李德耀戶
    籍資料顯示，被告為其唯一法定繼承人，經原告催索多次均
    不獲支付，特檢具相關事證，訴請返還。
二、被告未於言詞辯論期日到場，亦未提出書狀作何陳述。
  理  由
壹、程序部分：
    被告經合法通知，無正當理由而未於言詞辯論期日到場，核
    無行政訴訟法第218條準用民事訴訟法第386條各款所列情形
    ，爰依原告之聲請由其一造辯論而為判決，先此敘明。
貳、實體部分：
一、按「人民與中央或地方機關間，因公法上原因發生財產上之
    給付或請求作成行政處分以外之其他非財產上之給付，得提
    起給付訴訟。因公法上契約發生之給付，亦同。」行政訴訟
    法第8條第1項定有明文。次按「保險醫事服務機構如下：1.
    特約醫院及診所。2.特約藥局。3.特約醫事檢驗機構。4.其
    他經主管機關指定之特約醫事服務機構。前項保險醫事服務
    機構之特約及管理辦法，由主管機關定之。」「四、保險醫
    事服務機構當月份申報之醫療服務點數，經保險人審查後，
    其核定金額低於暫付金額時，保險人應於下次應撥付醫療服
    務費中抵扣，如醫療服務費用不足抵扣者，保險人應於下次
    應撥付醫療服務費中抵扣，如醫療服務費用不足抵扣者，保
    險人應予追償。」全民健康保險法第55條、行為時審查辦法
    第7條第4款分別亦有明文。又「中央健康保險局依其組織法
    規係國家機關，為執行其法定之職權，就辦理全民健康保險
    醫療服務有關事項，與各醫事服務機構締結全民健康保險特
    約醫事服務機構合約，約定由特約醫事服務機構提供被保險
    人醫療保健服務，以達促進國民健康、增進公共利益之行政
    目的，故此項合約具有行政契約之性質。締約雙方如對契約
    內容發生爭議，屬於公法上爭訟事件．．．。」亦經司法院
    釋字第533號解釋明確在案。
二、本件被繼承人李德耀以雲林縣褒忠鄉「李診所」負責醫師名
    義與原告簽訂醫事服務合約，承辦全民健康保險醫療業務，
    惟雙方合約自94年7月28日起即已終止；經原告依據審查辦
    法第7條、第8條規定，結算應支付予該診所之醫療服務費用
    後，卻發現共計溢付24萬8,560元，原告所屬南區分局遂於
    95年8月28日、同年11月1日分別以健保南費二字第09530011
    74號、第0953001545號函通知繳還在案。嗣原告發現李德耀
    業於95年6月30日死亡，據嘉義市東區戶政事務所96年5月24
    日嘉市東戶資字第0960002025號函提供之李德耀戶籍資料顯
    示，被告為其唯一法定繼承人等情，有上開醫事服務合約、
    戶籍資料、原告所屬南區分局95年8月28日健保南費二字第
    0953001174號、95年11月1日健保南費二字第0953001545號
    函等影本附卷可稽。被告經合法通知既不到庭爭執，復未提
    出任何書狀為陳述，堪信原告之主張為真實。被告之父李德
    耀負責之「李診所」既有溢領原告醫療服務費用24萬8,560
    元，且所申報醫療費用又不足抵扣，則原告依審查辦法第7
    條第4款之規定、公法上不當得利及繼承之法律關係，訴請
    被告償還，揆諸上述說明，核無不合，應予准許。
三、末按「行政契約，本法未規定者，準用民法相關之規定。」
    行政程序法第149條定有明文。而依民法第199條第1項規定
    ：「債權人基於債之關係，得向債務人請求給付。」同法第
    233條第1項前段規定：「遲延之債務，以支付金錢為標的者
    ，債權人得請求依法定利率計算之遲延利息。」同法第203
    條規定：「應付利息之債務，其利率未經約定，亦無法律可
    據者，週年利率為5%。」準此，原告請求被告給付溢付之醫
    療服務費用及自起訴狀繕本送達被告翌日（即97年1月9日）
    起至清償日止，按週年利率5%計算之利息，自屬有據。
四、綜上所述，本件原告請求被告返還溢領之醫療服務費用24萬
    8,560元，及自起訴狀繕本送達翌日即97年1月9日起至清償
    日止按週年利率5%計算之法定遲延利息，自屬有據，應予准
    許。
參、據上論結，本件原告之訴為有理由，依行政訴訟法第195條
    第1項前段、第98條第1項前段、第218條、民事訴訟法第385
    條第1項前段，判決如主文。
中    華    民    國    97    年     2    月   29     日
             高雄高等行政法院第二庭
                         審判長法官  江  幸  垠
                               法官  戴  見  草
                               法官  簡  慧  娟
以上正本係照原本作成。
如不服本判決，應於判決送達後20日內向本院提出上訴書狀，其
未表明上訴理由者，應於提起上訴後20日內向本院提出上訴理由
書（須按對造人數附繕本）；如於本判決宣示或公告後送達前提
起上訴者，應於判決送達後20日內補提上訴理由書（須附繕本）
。未表明上訴理由者，逕以裁定駁回。
中    華    民    國    97    年     2    月   29     日
                             書記官  涂  瓔  純


司法院資訊處製作；財團法人民間司法改革基金會備份。
